最　高　行　政　法　院　裁　定
                                     100年度裁字第2820號
上  訴  人　張秀雲
訴訟代理人　鄭文玲　律師
被 上訴 人　臺北市建成地政事務所
代　表　人　王秀玲
上列當事人間更正土地登記事件，上訴人對於中華民國100年7月
7日臺北高等行政法院100年度再字第29號判決，提起上訴，本院
裁定如下：
　　主  文
上訴駁回。
上訴審訴訟費用由上訴人負擔。
　　理  由
一、按對於高等行政法院判決之上訴，非以其違背法令為理由，
    不得為之，行政訴訟法第242條定有明文。依同法第243條第
    1項規定，判決不適用法規或適用不當者，為違背法令；而
    判決有同條第2項所列各款情形之一者，為當然違背法令。
    是當事人對於高等行政法院判決上訴，如依行政訴訟法第24
    3條第1項規定，以高等行政法院判決有不適用法規或適用不
    當為理由時，其上訴狀或理由書應有具體之指摘，並揭示該
    法規之條項或其內容；若係成文法以外之法則，應揭示該法
    則之旨趣，倘為司法院解釋或本院之判例，則應揭示該判解
    之字號或其內容。如以行政訴訟法第243條第2項所列各款情
    形為理由時，其上訴狀或理由書，應揭示合於該條項各款之
    事實。上訴狀或理由書如未依此項方法表明者，即難認為已
    對高等行政法院判決之如何違背法令有具體之指摘，其上訴
    自難認為合法。
二、本件上訴人因就臺北市○○區○○段○○段380、380-1、380
    -2、381、381-1、381-2地號土地（下稱「系爭土地」）地
    上權持分疑義事件，於民國96年間多次向被上訴人申請更正
    ，被上訴人依土地登記規則第57條規定駁回上訴人之申請。
    上訴人不服，循序提起行政訴訟，經原審法院以98年度訴字
    第2007號判決（下稱前程序判決）駁回上訴人之訴。上訴人
    仍不服，提起上訴，經本院以100年度裁字第278號裁定認上
    訴為不合法駁回確定。上訴人仍不服，以前程序判決具有行
    政訴訟法第273條第1項第1款及第14款之再審事由，向原審
    法院提起再審之訴。案經原審以顯無再審理由判決駁回其訴
    ，上訴人猶不服，復向本院提起上訴，主張：（一）被上訴
    人並無任何證據證明上訴人地上權之持分範圍為何，故原判
    決僅單純消極認定被上訴人所適用之法條無誤，即為駁回之
    認定，而卻未加以審酌被上訴人是否有違反土地法第69條規
    定，未盡查核之職，從而原判決顯有違背法令之處。（二）
    系爭土地地上權人登記僅有三人，其上關於地上權之記載並
    無任何持分(權利範圍)之記載，則被上許人是如何依職權加
    以更正，再者，被上訴人稱82年更正地上權之持分，是依據
    附記二、三、六、七之申請登記文件，然根本無上訴人之母
    郭鄭阿屘之地上權登記文件申請書，此為原程序漏未斟酌證
    據，並非原程序得依證據取捨而可加以認定，故原判決未加
    以斟酌上訴人所提之證據及理由，實有違背法令之處。（三
    ）依最高法院48年台上字第928號判例見解，地上權人使用
    土地之範圍應均以設定面積為準，而不應以建築物或其他工
    作物等本身占用之土地為限，所以被上訴人主張以建築物面
    積為準，實無任何法律依據，且逕以測量建物所占用面積來
    加以更正，實無理由。又依民法第66條之規定不動產分為土
    地及建物，所以土地與建物本屬不同之標的，被上訴人以土
    地上建物之持分狀況，來認定地上權之持分情況，並無任何
    依據，實難令人心服等語，雖以該判決違背法令為由，惟查
    前程序判決業已就本件地籍資料及登記原案所示情形，以及
    土地登記謄本登記情形，已載明部分權利人權利範圍，故總
    和1/1扣除8/36（劉生龍權利範圍）、8/36（曾有土權利範
    圍）及8/36（徐里拋棄權利範圍）後，剩餘12/36為郭鄭阿
    屘申請拋棄前之地上權權利範圍。可知郭鄭阿屘拋棄前於系
    爭土地之地上權持分為12/36。其次，由相關事證顯示，郭
    鄭阿屘地上權權利範圍已全部辦理拋棄；且縱未全部塗銷，
    依被上訴人於82年7月26日收件大同字第8666、8668、8670
    、8672、8688、8674號登記案逕為更正登記，更正登記前權
    利範圍為「壹厘參毛七絲內參拾坪」，更正登記後分別標明
    各筆土地設定面積各為8/36，亦非上訴人所主張之3000/402
    0。被上訴人有關塗銷郭鄭阿屘系爭土地地上權持分之登記
    ，係依郭鄭阿屘之申請所為，上訴人如否認其登記，須另提
    相關證明文件經法院判決確定後，始得作為被上訴人塗銷該
    登記之依據。系爭土地之地上權登記，被上訴人於82年以土
    地分割因應權利轉載需要，至現場測量使用面積，並依當時
    規定繪製地上權位置圖，經繪製後的地上權使用面積為99.1
    7平方公尺，即30坪，與原設定地上權使用面積「壹厘參毛
    七絲內參拾坪」相同。被上訴人所為駁回上訴人申請登記之
    處分，並無違誤等情，敘述甚詳。原判決以此認為前程序判
    決尚無適用法規之顯然錯誤，即無不合。又查，前程序判決
    理由中對於上訴人母親郭鄭阿屘於系爭土地地上權之持分為
    36分之8，而非上訴人所主張之4020分之3000之部分，業已
    就本件地籍資料及登記原案所示情形，以及土地登記謄本登
    記情形加以斟酌，並詳述其得心證之理由如上，是上訴人訴
    稱前程序判決漏未斟酌系爭土地82年以前之土地登記謄本之
    部分，縱經前程序判決審酌上開土地登記謄本，仍不足以為
    有利於上訴人之判決結果，亦難據為再審之理由等由，業經
    原判決詳述在案，經核亦無不合。是以，前述上訴理由，係
    就原審已論斷者，泛言未論斷，或就原審所為論斷，泛言其
    論斷為適用法規錯誤，而非具體說明其有何不適用法規或適
    用法規不當之情形，並揭示該法規之條項或其內容。至上訴
    人其他主張係不服前程序判決之實體上之理由，並非對原判
    決以不合行政訴訟法第273條第1項第1款、第14款之再審要
    件，而認定再審之訴顯無再審理由乙事，提出任何違背法令
    之理由，從而，本件上訴均難認對原判決之如何違背法令已
    有具體之指摘。依首開規定及說明，應認其上訴為不合法。
三、據上論結，本件上訴為不合法。依行政訴訟法第249條第1項
    前段、第104條、民事訴訟法第95條、第78條，裁定如主文
    。
中　　華　　民　　國　　100　 年　　11　　月　　24　　日
                    最高行政法院第四庭
                        審判長法官　藍　獻　林
                              法官　廖　宏　明
                              法官　林　文　舟
                              法官　胡　國　棟
                              法官　林　玫　君

以  上  正  本  證  明  與  原  本  無  異
中　　華　　民　　國　　100　 年　　11　　月　　25　　日
　　　　　　　　　　　　　　　書記官　彭　秀　玲